【裁判字號】    97,簡上,210
【裁判日期】    980422
【裁判案由】    詐欺
【裁判全文】
台灣屏東地方法院刑事判決      97年度簡上字第210號
上  訴  人  乙○○○
即  被  告
                        10號
上列上訴人因詐欺案件，不服本院97年度簡字第1126號中華民國
97年7 月7 日刑事簡易判決（97年度偵字第2109號，移送併辦案
號：97年度偵字第5216號），提起上訴，本院判決如下：
    主  文
原判決撤銷。
乙○○○幫助意圖為自己不法之所有，以詐術使人將本人之物交
付，處有期徒刑月，如易科罰金，以新台幣壹仟元折算壹日，
緩刑貳年。
   事  實
一、乙○○○雖可預見提供其帳戶予他人使用，易淪為犯罪集團
     作為財產犯罪之工具，竟因缺錢花用，仍在不違背其幫助他
     人犯罪之本意下，於不詳時、地，將其所有之彰化銀行屏東
     分行帳號00000000000000號及合作金庫銀行屏東分行帳號00
     00000000000號等帳戶之存摺、金融卡及金融卡密碼均交付
     予真實姓名、年籍不詳、自稱「洪先生」之成年男子使用，
     容任該人或其轉手之詐騙集團藉以遂行詐欺取財犯罪。嗣某
     詐騙集團取得上開存摺等物後，該詐騙集團成員即基於意圖
     為自己不法所有之犯意，（一）於民國96年12月4日17時43
     分許，撥打電話予丙○○，佯稱丙○○日前在東森購物網站
     上購物時，因付款方式勾選錯誤，須重新設定，方不至於重
     複扣款云云，致丙○○因而陷於錯誤，旋於同日依對方指示
     至自動櫃員機前操作，因而匯款共計新台幣（下同）16981
     元至乙○○○上開合作金庫銀行屏東分行帳戶內，迨匯款後
     ，始知受騙。（二）於96年12月4日18時50分許，撥打電話
     予甲○○，佯稱甲○○日前在東森購物網站上購物時，因轉
     帳金額錯誤，須重新補足差額云云，致甲○○因而陷於錯誤
     ，旋於同日20時36分49秒，依對方指示至郵局自動櫃員機前
     操作，因而匯款共計29989元至乙○○○上開合作金庫銀行
     屏東分行帳戶內，迨匯款後，始知受騙。（三）於96年12月
     4 日19時許，撥打電話予丁○○  佯稱劉女日前在東森電視
     購物頻道購物時，因該公司送貨人員拿錯簽收單予劉女簽
     收，須至自動櫃員機消除相關資料，始不至於每月重複扣
     款云云，致劉女因而陷於錯誤，旋於同日20時28分17秒，
     前往台北市北投區北投郵局依指示在自動櫃員機操作，因
     而匯款29938 元至乙○○○上開彰化銀行屏東分行帳戶內
     迨匯款後，始知受騙。（四）該犯罪集團成員，又於96 年
     12月2 日下午5 時28分許，佯以中國信託商業銀行職員身
     份致電戊○○，誆稱戊○○之帳戶資料外洩，要戊○○至
     自動櫃員機照著指示操作，戊○○不虞有詐，遂對之言聽
     計從，犯罪集團成員復稱匯款金額不足，銀行無法作回衝
     ，戊○○乃陸續匯款到犯罪集團之人頭帳戶內，其中戊○○於96年12月5 日下午2 時3 分許匯款2 萬9983元，於同
     日下午3 時25分許，又匯款2 萬3857元，總計匯出5 萬
     3840元到乙○○○彰化銀行屏東分行帳戶內，旋遭提領一
     空，致戊○○受有損害。
二、案經屏東縣政府警察局屏東分局報告台灣屏東地方法院檢察
    署檢察官偵查後聲請簡易判決處刑及移送併辦。
    理  由
一、訊據被告乙○○○對上情均坦承不諱，而上開被害人確曾遭
    他人詐騙並匯款至被告所申請之帳戶一節，亦經被害人丙○○、甲○○、丁○○琇、戊○○分別於警詢中指陳明確，並
    有渠等匯款之交易明細、轉帳收據、存摺影本等在卷可憑，
    且上開彰化銀行及合作金庫之帳戶確為被告所申請一節，並
    有該二帳戶之開戶基本資料可稽，被告犯行應可認定。
二、按刑法上之幫助犯，係對於犯罪與正犯有共同之認識，而以
    幫助之意思，對於正犯資以助力，而未參與實施犯罪之行為
    者而言（最高法院88年度台上字第1270號判決亦同此意旨）
    。是以，如未參與實施犯罪構成要件之行為，且係出於幫助
    之意思提供助力，即屬幫助犯，而非共同正犯。本件被告基
    於幫助之犯意，提供存款帳戶，並作為詐騙使用之所為，係
    參與構成要件以外之行為，且在無證據證明被告與上開詐騙
    集團成員就詐取款項依比例朋分報酬，或其他以正犯而非以
    幫助犯之犯意參與犯罪之情形下，應認其所為係幫助犯而非
    正犯行為。核該正犯所為，均係犯刑法第339 條第1項之詐
    欺取財罪；被告幫助詐欺集團以其申請之存摺等物詐欺戊○○部分，雖未經起訴，然與已起訴部分有想像競合犯之裁判
    上一罪關係，應併為起訴效力所及，且經檢察官聲請併辦，
    自應由本院併予審判。被告以一個提供存摺及提款卡之方式
    ，幫助詐欺集團成員為上述詐欺犯行，為想像競合犯，應從
    一重處斷。核被告以幫助他人犯罪之意思，而提供帳戶存摺
    等參與詐欺犯罪構成要件以外之行為，為幫助犯，惡性顯較
    正犯為輕，爰依刑法第30條第2 項之規定依正犯之刑減輕之
    。
三、原審據以論罪科刑，固非無見，惟查原判決未及就被告所為
    併案部分之幫助詐欺行為一併審理，尚有未洽。被告上訴雖
    無理由，仍應由本院將原判決撤銷改判。
四、茲審酌被告並無前科，素行良好，有台灣高等法院被告前案
    紀錄表可稽、提供存摺與提款卡供他人用以詐欺，使被害人
    等遭詐騙之金額高達13萬餘元、於本案中為幫助犯，並非實
    際詐騙被害人或取得詐欺所得，惡性較正犯為輕、犯後於本
    院審理中坦承犯行，並積極賠償被害人，已依被害人之請求
    償還，有被害人等之警詢筆錄及被告所提出之匯款單為憑，
    堪認確有悔意等一切情狀，量處如主文第2 項所示之刑，並
    諭知易科罰金之折算標準。
五、經查被告未曾受有期徒刑之宣告，此有其前科表可參，而被
    告於本院審理中已坦承犯行，深表悔意，並已積極賠償被害
    人等，業如前述，其經此刑之宣告，應知所警惕而無再犯之
    虞，因此，本院認其所受之宣告刑，以暫不執行為適當，爰
    併予宣告緩刑2 年（檢察官當庭亦表同意），以啟自新。
六、應依刑事訴訟法第455 條之1 第3 項、第369 條第1 項前段
    、第364 條、第299 條第1 項前段，刑法第339 條第1 項、
    第55條前段、第30條、第41條第1 項前段、第74條第1 項第
    1 款，刑法施行法第1 條之1 第1 項、第2 項前段，判決如
    主文。
本案經檢察官陳啟能到庭執行職務。
中    華    民    國    98   年    4    月      22    日
          刑事第四庭  審判長  法  官    莊鎮遠
                              法  官    王以齊
                              法  官    蔡嘉裕
以上正本證明與原本無異。
不得上訴。
中    華    民    國    98   年    4    月      22    日
                              書記官    林鴻仁


司法院資訊處製作；財團法人民間司法改革基金會備份。
